【裁判字號】    94,訴,1022
【裁判日期】    950323
【裁判案由】    記帳士法
【裁判全文】
高雄高等行政法院判決
                                     94年度訴字第01022號
                              .
原      告  甲○○
被      告  財政部臺灣省南區國稅局
代  表  人  乙○○局長
訴訟代理人  丁○○
訴訟代理人  丙○○
上列當事人間因記帳士法事件，原告不服財政部中華民國94年9
月29日台財訴字第09400409170號訴願決定，提起行政訴訟。本
院判決如下：
    主  文
原告之訴駁回。
訴訟費用由原告負擔。
    事  實
甲、事實概要：
    緣原告於民國（下同）94年6月13日向被告申請記帳及報稅
    代理業務人繼續執業登錄，被告初查以原告申請資格未符合
    記帳士法第35條第1項規定，乃以94年7月1日南區國稅嘉縣
    四字第0940057040號函予以否准；原告不服，提起訴願，亦
    遭決定駁回，遂提起本件行政訴訟。
乙、兩造聲明：
一、原告聲明求為判決：
  (一)訴願決定及原處分均撤銷。
  (二)被告應依原告之申請，作成准予原告為記帳及報稅代理業務
    人繼續執業登錄之行政處分。
  (三)訴訟費用由被告負擔。
二、被告聲明求為判決：
  (一)原告之訴駁回。
  (二)訴訟費用由原告負擔。
丙、兩造主張之理由：
一、原告起訴意旨略謂：
  (一)原告自75年起即開始執行報稅及記帳業務，迄今已逾20年，
    從無間斷，因與李女玉為夫妻關係，事務所為共同經營之方
    式，應已符合記帳士法第35條第1項繼續執行業務3年之規定
    ，被告否准原告之申請，顯有不合。
  (二)原告於90年3月8日成立甲○○事務所，當年度綜合所得稅採
    夫妻合併申報，故以李女玉之名義申報綜合所得稅，而從91
    年度開始即分開申報，故亦符合記帳士法第35條第1項規定
    。
二、被告答辯意旨略謂：
  (一)原告於94年6月13日向被告申請記帳及報稅代理業務人繼續
    執業登錄，並檢附其於90年3月向被告申請扣繳單位設立（
    變更）登記申請書影本及訴外人晶通企業社、保證責任嘉義
    縣東石合作農場及永燁興業股份有限公司開立之91、92及93
    年度各類所得扣繳暨免扣繳憑單供核。案經被告初查結果，
    原告90年度綜合所得稅結算申報書並無列報其本人代客記帳
    之執行業務所得，不符記帳士法施行前已從事記帳及報稅代
    理業務滿3年，且均有報繳該項執行業務所得之規定，被告
    乃否准其繼續執業登錄申請，並無不合。
  (二)次查，記帳士法第35條明定得登錄為記帳及報稅代理業務人
    並繼續執業者，須於該法93年6月4日施行前，即已從事記帳
    及報稅代理業務滿3年，且均有報繳該項執行業務所得者，
    方得為之。即原告須能證明其自90年6月4日起即有從事代客
    記帳業務以取得報酬，且有列報該執行業務所得方得准予登
    錄為記帳及報稅代理業務人並繼續執業。經查原告雖主張其
    於90年度即已申請設立事務所，惟原告配偶李女玉辦理90年
    度綜合所得稅結算申報時，僅列報李女玉之執行業務所得，
    並未列報原告之執行業務所得，被告亦查無原告執行業務所
    得之資料。再查原告配偶之「李女玉事務所」為個人獨資並
    未與原告合夥，原告另外設有「甲○○事務所」，則原告主
    張與李女玉為夫妻關係，事務所係共同經營乙節，核無足採
    。至其所檢附之申請扣繳單位設立（變更）登記申請書，亦
    僅得證明其有申請編配扣繳單位統一編號之事實，惟並無法
    證明其於90年度即有執行業務並因而取得所得。綜上，原告
    既未能舉證證明其90年度確有執行業務以取得報酬，且該項
    執行業務所得亦已報繳之事實，即不符首揭記帳士法之規定
    ，被告否准其執業登錄之申請，並無不合。
    理  由
一、按「本法施行前已從事記帳及報稅代理業務滿3年，且均有
    報繳該項執行業務所得，自本法施行之日起，得登錄繼續執
    業。」記帳士法第35條第1項前段所明定。次按「本法第35
    條第1項所稱『本法施行前已從事記帳及報稅代理業務滿3年
    ，且均有報繳該項執行業務所得』，指於本法公佈施行前，
    已依所得稅法規定報繳3年度執行業務所得之扣繳憑單或綜
    合所得各類所得稅資料清單，足資證明其有執行記帳及報稅
    代理業務者」記帳士法第35條規定之管理辦法第2條亦有明
    定。
二、原告於94年6月13日向被告申請記帳及報稅代理業務人繼續
    執業登錄，被告初查以原告申請資格未符合記帳士法第35條
    第1項規定，乃以94年7月1日南區國稅嘉縣四字第094005704
    0號函予以否准等情，有原告94年6月13日登錄申請書、綜合
    所得稅結算申報書、被告前揭函等附於原處分卷可稽，且經
    兩造各自陳明在卷，堪以信實。
三、原告主張其自75年起即開始執行報稅及記帳業務，迄今已逾
    20 年，從無間斷，因與李女玉為夫妻關係，事務所為共同
    經營之方式，且原告於90年3月8日成立甲○○事務所，當
    年度綜合所得稅採夫妻合併申報，故以李女玉之名義申報綜
    合所得稅，而從91 年度開始即分開申報，故亦符合記帳士
    法第35條第1項繼續執行業務3年之規定云云。經查，記帳士
    法於93年6月2日公布施行，依該法第35條第1項前段規定，
    於該法施行前已從事記帳及報稅代理業務滿3年，且均有報
    繳該項執行業務所得，始得登錄繼續執業。本件原告於94年
    6月13日向被告申請記帳及報稅代理業務人繼續執業登錄，
    固提出91年、92年、93年度扣繳憑單、扣繳單位設立登記申
    請書及綜合所得稅結算申報書為證，惟其90年度綜合所得稅
    結算申報，雖係夫妻合併由其配偶李女玉提出申報，然並無
    申報原告該年度執行業務所得，有原告所提90年度綜合所得
    稅結算申報書附於原處分卷可佐，則依原告申請所提文件，
    顯不足證明原告於記帳士法施行前已從事記帳及報稅代理業
    務滿3年，揆諸首開法律規定，被告否准所請，洵屬有據，
    原告前揭主張，並不可採。又原告提出被告核發之扣繳單位
    設立登記申請書，證明其於90年3月8日成立甲○○事務所，
    然原告依前揭申請書所載，固可證明其於90年3月8日成立甲
    ○○事務所，惟當年度並無原告執行業務所得之申報，業如
    前述，仍與前揭法律規定之要件不合，是被告予以否准，並
    無不合。
四、綜上所述，原告前揭主張既不可採，則被告以原告記帳及報
    稅代理業務人繼續執業登錄之申請，不符記帳士法第35條第
    1項規定，乃以94年7月1日南區國稅嘉縣四字第0940057040
    號函予以否准，並無違誤；訴願決定予以維持，亦無不合；
    原告起訴意旨求為均予撤銷，並請求判決被告應依原告之申
    請，作成准予原告為記帳及報稅代理業務人繼續執業登錄之
    行政處分，為無理由，應予駁回。
五、據上論結，本件原告之訴為無理由，爰依行政訴訟法第200
    條第2款、第98條第3項前段，判決如主文。
中    華    民    國    95    年     3    月   23     日
                  第二庭審判長法  官  江幸垠
                              法  官  簡慧娟
                              法  官  戴見草
以上正本係照原本作成。
如不服本判決，應於判決送達後20日內向本院提出上訴書狀，其
未表明上訴理由者，應於提起上訴後20日內向本院提出上訴理由
書（須按對造人數附繕本）；如於本判決宣示或公告後送達前提
起上訴者，應於判決送達後20日內補提上訴理由書（須附繕本）
。未表明上訴理由者，逕以裁定駁回。
提起上訴應預繳送達用雙掛號郵票7份（每份34元）。
中    華    民    國    95    年     3    月   23     日
                              書記官  蔡玫芳


司法院資訊處製作；財團法人民間司法改革基金會備份。
